【裁判字號】    97,易,278
【裁判日期】    980430
【裁判案由】    侵占
【裁判全文】
臺灣板橋地方法院刑事判決               97年度易字第278號
公  訴  人  臺灣板橋地方法院檢察署檢察官
被      告  丁○○
選任辯護人  江雅萍律師
上列被告因業務侵占案件，經檢察官提起公訴（96年度偵字第29
694 號），本院判決如下：
    主    文
丁○○連續意圖為自己不法之所有，而侵占對於業務上所持有之
物，處有期徒刑壹年陸月，減為有期徒刑玖月。
    事    實
一、丁○○自民國88年4 月間起至95年6 月間止，任職設於臺北
    縣新莊市○○路○ 段102 號3 樓之育英營造股份有限公司（
    下稱育英公司），負責客戶聯繫及收受款項工作，為從事業
    務之人，竟基於意圖為自己不法所有之概括犯意，先後於附
    表一所示時間，在不詳地點，以附表一所示方式，連續將附
    表一所示客戶欲支付予育英公司之款項共計新台幣（下同）
    2281,341元侵占入己。
二、案經臺灣板橋地方法院檢察署檢察官自動檢舉偵查起訴。
    理    由
壹、程序部分：
一、告訴代理人黃廷維律師於檢事官調查中所為陳述，無證據能
    力：
    按被告以外之人，於審判外之言詞或書面陳述，除法律有規
    定者外，不得作為證據，刑事訴訟法第159 條第1 項定有明
    文。查告訴代理人黃廷維律師前開陳述，係被告以外之人於
    審判外之言詞陳述，而為傳聞證據，依上開說明，原則上係
    屬無證據能力之證據，又其陳述並無同法第159 條之2 、第
    159 條之3 所載例外可取得證據能力之情形，應認無證據能
    力。
二、證人乙○○於檢事官調查中所為陳述，無證據能力：
    按被告以外之人於檢察事務官、司法警察官或司法警察調查
    中所為之陳述，與審判中不符時，其先前之陳述具有較可信
    之特別情況，且為證明犯罪事實存否所必要者，得為證據，
    刑事訴訟法第159 條之2 定有明文。查乙○○前開證述，係
    屬被告以外之人審判外之陳述，為傳聞證據，並與其於本院
    審理時所證相符。是依上開說明，該調查中之陳述，即不得
    作為認定本案犯罪事實有無之證據，而無證據能力。
三、被告丁○○於95年6 月27日書立之聲明書，有證據能力：
  (一)按被告之供述為刑事訴訟法所定之證據方法，法院自得經合
    法調查後，採取被告之供述為論處其犯罪之依據，而其於審
    判外之供述並非傳聞證據，自無傳聞法則之適用（最高法院
    96年台上字第2796號、第3396號判決參照）。亦即，被告供
    述重在其任意性及真實性，尤以前者為要，依現制尚無傳聞
    法則、權衡法則之適用，核先敘明。
  (二)又依刑事訴訟法第156 條第1 項：「被告之自白，非出於強
    暴、脅迫、利誘、詐欺、疲勞訊問、違法羈押或其他不正之
    方法，且與事實相符者，得為證據。」之規定，可知在訴訟
    上有證據能力，可作為證據之被告自白，需有「任意性」及
    「與事實相符」之要件。其中任意性要件，乃指被告之自白
    不能有法文所規定之強暴等情形，至於此條項規定之「與事
    實相符」，乃指該自白在表面上與事實相符，而不問實質上
    是否與事實相符；此由刑事訴訟法第156 條第1 項、第2 項
    均有完全相同之「與事實相符」文字，然第2 項係針對自白
    「證據價值」為規定，即決定自白具證據能力後，欲採為證
    據之際，仍須藉調查其他必要之證據（補強證據），察其在
    實質上是否與事實相符可知。經查：
  1.被告雖辯稱係遭逼迫而寫下聲明書云云。然證人甲○○於本
    院審理時已證稱：這份聲明書是被告自願寫的，書寫地點是
    在育英公司董事長戊○○擔任縣議員時所設，位在新莊市○○路的服務處，當時我也有在場，被告一到辦公室就直接請
    求戊○○原諒，戊○○則表示可以原諒被告，但是被告必須
    要交代清楚錢的去向，這樣戊○○才有辦法跟股東交代，被
    告聽完，就自己寫下聲明書，寫完後再交給戊○○，整個過
    程戊○○都只有坐著聽被告講，態度很溫和等語明確（見本
    院卷第261 頁反面至262 頁反面、263 頁反面）；參以被告
    於95年6 月27日書立該聲明書後，不但未曾至警局報案，亦
    未向地檢署申告，顯與一般受脅迫致寫下與事實不符、金額
    龐大者之通常處理方式截然不同，故被告所辯已與常情不符
    ，而有可疑；且被告於95年10月5 日，以台北光武郵局第69
    9 號存證信函，函覆育英公司95年9 月19日所寄發之三重第
    44支局241044郵局第444 號存證信函時，內容也未曾提及書
    立聲明書時有遭到脅迫等情，直至育英公司提出本案告訴，
    經檢事官於96年6 月20日開庭調查時，即距事發約1 年後之
    96 年6月20日，始於庭呈答辯狀中陳述上情，顯背離常情，
    難認所辯為真。是以，被告繕寫之該聲明書，並無證據足認
    係出於脅迫或其他對身體、精神之不正方法壓迫所致，堪予
    認定。
  2.觀諸聲明書記載「因本人丁○○在育英營造公司工作負責處
    理承攬建設公司營業收入，因營業收入金額部分，未經公司
    董事長戊○○同意，私自取走營業收入計新台幣肆百柒拾捌
    萬壹仟參佰伍拾壹元整（與乙○○小姐對帳多退少補）存入
    我私人帳戶，因我一時糊塗錯誤，我願意承擔一切責任，負
    責將私自取走金額於九十五年九月五日以前全部歸還……。
    」等情，有該聲明書影本1 份在卷可參（見偵卷第5 、6 頁
    ）。其內容係有關被告侵占業務上持有之育英公司款項之自
    白，則由聲明書所載事件之事由、時間、及證人甲○○上開
    證述內容，可見與本案業務侵占係屬同一事實，並與卷附97
    年6 月17日對帳資料相符（見偵卷第191 頁），再由該聲明
    書內容記載之「與乙○○小姐對帳多退少補」，及證人甲○○前揭證述內容（詳見前述理由壹三(二)1.部分），可知當時
    書立切結書之主要目的，係在於得知育英公司短少金額是否
    與被告有關，又去向為何，至於金額則尚能完全確定，故聲
    明書所載金額雖與本案認定之被告侵占金額有所出入，仍無
    礙於該聲明書內容係具有形式上之真實性，並與本案待證事
    實相關。另該聲明書已經被告辨識後，確認係伊所書寫（見
    本院卷第265 頁），核與證人甲○○所證相符（見本院卷第
    262 頁），是卷附聲請書雖為影本，亦無礙於其內容之真實
    。
  3.從而，該聲明書係符合刑事訴訟法第156 條第1 項，自得作
    為本案證據。
三、按被告以外之人於審判外之陳述，雖不符前4 條之規定，而
    經當事人於審判程序同意作為證據，法院審酌該言詞陳述或
    書面陳述作成時之情況，認為適當者，亦得為證據，刑事訴
    訟法第159 條之5 定有明文。經查，除前述一、二以外，關
    於本判決所引用其餘屬於審判外陳述之證據，檢察官、被告
    及其辯護人於審判程序均同意作為證據（見本院卷第35、26
    0 頁反面），且經本院審酌該證據作成情況均無不適當之情
    形，是依上開規定，認得作為本案證據。
貳、實體部分：
一、訊據被告固不否認有向附表一所示客戶收取如附表一所示之
    金額，惟矢口否認有何業務侵占犯行，辯稱：附表一所示金
    額係育英公司依約定支付給我或介紹人之仲介費，並非我所
    侵占云云。經查：
  (一)證人即昶榮建設股份有限公司（下稱昶榮公司）負責人庚○○，於97年8 月4 日本院審理時已證稱：附表一編號６的支
    票是我們公司要支付給育英公司的款項，因為被告是育英公
    司員工，負責收款事務，且被告來領款時，都有拿育英公司
    的大小章過來，並親自簽名，我們公司才將款項交給被告等
    語明確（見本院卷第141 、143 頁）。而證人即立麟建設有
    限公司（下稱立麟公司）實際負責人徐勝男，於97年3 月18
    日本院審理時亦證稱：附表一編號１所示支票款項都是要給
    育英公司的，並非要給被告個人，因為被告是幫育英公司領
    取，我女兒己○○才會將該支票交給被告等語明確（見本院
    卷第215 頁反面），核與證人即立麟公司會計己○○，於98
    年4 月1 日本院審理時所證：附表一編號１支票是我公司所
    開立，而要支付給育英公司的款項，依慣例會在支票「受款
    人」欄位填寫「育英公司」，這張支票沒有這樣記載是基於
    被告的要求，被告代理育英公司來領支票時對我說「支票受
    款人欄位不用記載」等語，因為長期以來都是被告代表育英
    公司跟我們公司接洽，而且被告當天還有帶育英公司大小章
    ，所以我沒多想，就依她的請求開票等語相符（見本院卷第
    237 頁反面）。另依被告所辯：附表一編號２至５、７所示
    款項，是經育英公司董事長戊○○同意，我才請耀德建設股
    份有限公司（下稱耀德公司）匯到我兒子謝和勳帳戶的借牌
    費，該款項扣除2 成的仲介費後，其餘要交給會計乙○○入
    帳云云（見偵卷第67、68、149 、150 、171 頁），可知被
    告亦不否認附表一其中關於耀德公司所匯款項係欲支付予育
    英公司，而屬育英公司所有之事實。從而，附表一所示金額
    分別係耀德公司、立麟公司、昶榮公司支付予育英公司之款
    項，係屬無疑。
  (二)又證人即育英公司負責人戊○○，於97年8 月4 日本院審理
    時證稱：代表育英公司向其他建設公司收取款項，自88、89
    年起即由被告1 人負責，育英公司沒有派過別人去收取，而
    附表一所示款項也是被告收取的，取得後的款項應存入上海
    銀行新莊分行之公司帳戶中，取得支票則應交給公司會計存
    入前述公司帳戶，如果是匯款也是匯入前開帳戶。附表一所
    示款項短少是我發現的，當初是因為農曆過年快到了，我發
    現公司沒有現金，便去詢問客戶，客戶都說早就已經交給被
    告了，才知道被告向客戶收的錢育英公司沒有全部收到等語
    （見本院卷第147 、149 、150 、151 、153 頁），並與證
    人即育英公司會計乙○○，於98年4 月1 日本院審理時所證
    ：被告任職期間，公司都是委託被告去向客戶收款，收回來
    後交給我多少，我就入帳多少，因為被告是已過世副董事長
    的女兒，之前大家都很信任她，所以我也不會再去跟客戶確
    認，但被告離職後，我們跟客戶對帳、確認，才發現被告向
    客戶收取的款項沒有全部交回公司，也有算出短少金額之明
    細，並交給育英公司委任律師了等語相符（見本院卷第239
    頁反面至241 頁），復有被告於95年6 月27日自行書立，記
    載：被告未經同意而擅自取走育英公司營業收入侵占入己等
    情之聲明書（見偵卷第5 、6 頁），及載明謝和勳陽信商銀
    新福分行000000000000號帳戶，有附表一編號２至５、７所
    示款項匯入（而與附表一編號２至５、７「侵占方式」欄位
    所載相符）之該行96年9 月5 日陽信新福字第960056號函暨
    所附客戶帳卡歷史資料表（見偵卷第133 、136 、137 、14
    0 頁）、附表一編號１支票影本（見偵卷第198 頁）、記載
    附表一編號１由立麟公司簽發支票，係經合作金庫新莊分行
    帳號000000000000號、戶名展群土木工程行丁○○帳戶，於
    94 年1月25日提示（而與附表一編號１「侵占方式」欄位所
    載相符）之該行98年3 月10日合金莊存字第0980001048號函
    暨新開戶建檔登錄單、存款印鑑卡、國泰世華商業銀行股份
    有限公司大興分行97年4 月15日國世大興字第0970000034號
    函（見本院卷第193 至195 、104 、105 頁）、附表一編號
    ６支票及於「收款人」欄位有「丁○○」署名之提示人資料
    影本（而與附表一編號６「侵占方式」欄位所載相符）（見
    偵卷第192 頁）各1 份在卷可憑。足見被告確有未經育英公
    司同意，即將附表一所示金額，總計2281,341元，以附表一
    「侵占方式」欄所示方法取得後，變異為所有之意而未繳回
    育英公司並侵占入己之事實，亦堪認定。
  (三)被告於95年6 月27日書立，自白有本案業務侵占犯行之聲明
    書上所記載之金額（4,781,351 元），雖與附表一合計金額
    （2,281,341 元）不符，然由該聲明書係於95年6 月27日，
    即被告離職前後（95年6 月間）不久所寫，及該聲明書載明
    「與乙○○小姐對帳多退少補」等語，可知該聲明書僅為事
    發之初概略計算之結果，自與本案審理時已經詳細精算核對
    後所確認之侵占金額不同，核與常情無違。況依被告所述其
    自94年2 月3 日至95年3 月10日已匯款予育英公司之金額計
    2,696,961 元，加計本案侵占之金額2,281,341 元，總共為
    4,978,302 元，恰與聲明書記載之金額4,781,351 元相仿，
    可見係因於聲明書書寫後經再次對帳結果，發現有200 餘萬
    元金額並未遭侵占，係被告未有侵占意圖，僅便宜行事而以
    匯款方式將收取之客戶款項交予育英公司，最終乃計算出正
    確之本案侵占金額，即2,281,341 元。從而，更足以證明該
    聲明書之內容均有相當依據，並非憑空捏造，而屬真實，故
    被告以聲明書所載之金額與本案認定之侵占總額不符，即謂
    其聲明書之自白不實，及其無侵占業務上持有之育英公司營
    業收入云云，並非可採。另辯護人以前揭2,696,961 元，係
    被告就本案侵占之2,281,34 1元，返還予育英公司之款項，
    而謂被告縱有侵占亦已超額返還完畢云云，容有誤會，併予
    敘明。
  (四)被告雖辯稱附表一所示金額係育英公司支出之仲介費，故伊
    全部未繳回並非侵占云云；然對照被告前於偵查中所供：附
    表一所示金額之2 成為仲介費，其餘則要交回育英公司云云
    ，就金額之全部或其中2 成係屬仲介費，前後供詞已有未合
    ，難信為真。況附表一所示客戶均係主動與育英公司接洽，
    雙方均無需，亦無約定支付包括被告在內之任何人介紹或仲
    介費等情，已經證人戊○○證稱：從來沒有答應過要給被告
    介紹客戶的佣金，而且耀德公司、立麟公司、昶榮公司都是
    他們自己來找我們公司合作的，不需要給付任何人佣金等語
    明確（見本院卷第148 、149 、155 頁），核與證人庚○○
    所證：附表一編號６是要支付給育英公司有關「儒林書香」
    建案的工程款，並非管理費，該建案是我主動去找育英公司
    施做，而直接與戊○○接觸的，並未透過他人聯繫等語（見
    本院卷第141 至143 頁），及證人徐勝男所證：跟育英公司
    合作本案建案，都是我直接跟育英公司接洽的，沒有透過被
    告介紹，也沒有約定過要給付被告個人任何款項，所有支付
    給育英公司的錢都是要給育英公司的等語（見本院卷第21 5
    頁反面、216 頁），及證人淑敏所證：會跟育英公司合作本
    案建案，是因為我父親徐勝男跟育英公司董事長戊○○有認
    識，這個合作案並不需要支付被告任何佣金等語（見本院卷
    第235 頁反面、238 頁），及證人乙○○所證：我從來沒有
    聽說過育英公司約定要給被告介紹客戶之佣金等語均相符（
    見本院卷第241 頁反面），足見被告辯稱附表一所示金額係
    育英公司支出之仲介費云云，顯非屬實。
  (五)另據證人戊○○所證：從來沒有答應過要給被告佣金，況且
    我以及育英公司跟被告均無金錢往來，也不認識謝和勳這個
    人等語（見本院卷第148 、149 、154 、155 頁），及證人
    乙○○所證：就算是有要給被告介紹客戶的佣金，一定要先
    經過董事長同意，再由我作帳支出，但是我從來沒有發過這
    種錢給被告，董事長也從來沒有交代過要給被告任何錢，而
    附表一所示支票、款項，也都不是育英公司要給被告的錢等
    語（見本院卷第241 頁反面至242 頁反面），可知被告並無
    取得附表一所示金額之法律上正當權源，卻將附表一所示支
    票以自己可得控制之自己及謝和勳名義帳戶提示，或要求客
    戶耀德公司將附表一編號２至５、７所示屬於育英公司之款
    項匯入前開謝和勳帳戶，並拒不返還，足見其有據為己有之
    意甚明。雖被告辯稱上開所為事先已經戊○○同意云云，惟
    業經證人戊○○、乙○○否認並證述如前，況單憑有款項匯
    入育英公司，實無法證明該款項係基於何種法律關係，或為
    承攬關係，或為借貸關係，甚或合夥關係之股利分配等等，
    均不無可能，更難僅憑匯款紀錄即謂育英公司與匯款者間存
    有何種不法情事，故育英公司實無借用他人帳戶之必要，何
    況是使用既非公司股東、又非公司員工，甚至完全不認識而
    無絲毫信任關係之謝和勳帳戶，更屬難以想像；參以被告及
    謝和勳與育英公司、戊○○除被告薪資外，均無其他金錢往
    來，核如前述，被告復無法提出育英公司有同意支付其費用
    ，或同意其以自己、謝和勳名義帳戶提示、收受客戶匯款之
    證明，是以，被告上開與證人乙○○、戊○○證述相異，且
    不合常情之辯解，臨訟卸責之詞，自無從採信。
  (六)從而，本案事證明確，被告業務侵占犯行堪予認定，應依法
    論科。
二、至於辯護人聲請本院傳喚證人嚴政嚴、丙○○部分，業經本
    院依法傳、拘無著，有本院送達證書、拘提報告書各2 份在
    卷足憑（見本院卷第227 、230 、281 至287 頁）；至於辯
    護人於98年4 月15日審理時聲請發函耀德公司，詢問該公司
    匯入被告之子謝和勳帳戶內之本案5 筆款項，為何係以私人
    而非以耀德公司名義匯款乙節，查本案事證已臻明確，有如
    前述，且上開聲請之待證事項與被告是否有本案業務侵占犯
    行，並無直接關連，堪認無調查之必要，附此敘明。
三、按行為後法律有變更者，適用行為時之法律，但行為後之法
    律有利於行為人者，適用最有利於行為人之法律，刑法第2
    條第1 項定有明文。查被告行為後，如附表二所示被告論罪
    科刑所應適用之刑法條文，業於94年2 月2 日修正公布，並
    於95年7 月1 日生效施行；經個別比較新舊法，及依最高法
    院24年上字第4634號判例意旨，就本案罪刑有關之一切情形
    綜其全部結果比較後，認現行刑法條文規定並未較有利於被
    告；是依前開說明，本案自應適用修正施行前之刑法條文而
    為處斷。
四、按刑法上所謂業務，係指個人基於其社會地位繼續反覆所執
    行之事務，查被告前係育英公司員工，於任職期間將執行業
    務而持有、如附表一所示，向附表一客戶收取之款項侵占入
    己，核其所為，係犯刑法第336 條第2 項之業務侵占罪。被
    告先後7 次業務侵占行為，時間緊接，所犯罪名相同，顯係
    基於概括犯意為之，為連續犯，爰依修正前刑法第56條之規
    定以一罪論，並加重其刑。再者(一)被告侵占附表一編號１支
    票之時間，係於「94年1 月25日」提示該票據時，有上開國
    泰世華商業銀行股份有限公司大興分行97年4 月15日函可佐
    。（見本院卷第104 、105 頁）(二)附表一編號２之耀德公司
    匯款金額為「266,067 元」，有陽信商銀新福分行客戶帳卡
    歷史資料表可按（見偵卷第136 頁）。(三)耀德公司如附表一
    編號２至５、７所示之款項，係匯入謝和勳「陽信商銀新福
    分行000000000000號帳戶」，有前述該行96年9 月5 日函可
    憑（見偵卷第133 頁）。(四)被告侵占附表一編號６支票之時
    間，係於「94年8 月1 日」提示該票據時，有上述支票正反
    面影本足稽（見偵卷第192 頁）；公訴人分別誤(一)為「94
    年1 月15日」、誤(二)為「266,077 元」、誤(三)為「建華商業
    銀行新莊分行帳號000-000-00000000號帳戶」、誤(四)為「94
    年7 月12日」，容有未洽，併此敘明。
五、爰審酌被告貪圖不法利益，竟利用職務之便，恣意將業務上
    持有之金錢侵占入己，視誠信如無物，亦不知尊重他人財產
    權益，又矢口否認犯行，不斷飾詞狡辯，無絲毫悔意，且未
    與告訴人和解、獲得其原諒，兼衡被告犯罪動機、情節、侵
    占金額達2281,341元等一切情狀，量處如主文所示之刑，資
    為懲儆。惟被告本案所犯之罪，尚未判決確定，因其犯罪時
    間係在96年4 月24日以前，且宣告刑未逾有期徒刑1 年6 月
    ，合於中華民國96年罪犯減刑條例第3 條第1 項第15款規定
    之減刑條件，爰依該條例第2 條第1 項第3 款規定，減其刑
    期2 分之1 。
據上論斷，應依刑事訴訟法第299 條第1 項前段，刑法第2 條第
1 項前段、第336 條第2 項、修正前刑法第56條，罰金罰鍰提高
標準條例第1 條前段，中華民國96年罪犯減刑條例第2 條第1 項
第3 款、第7 條，判決如主文。
本案經檢察官彭聖斐到庭執行職務。
中    華    民    國    98    年    4     月    30    日
                  刑事第十庭  審判長法  官  彭全曄
                                    法  官  陳正昇
                                    法  官  洪珮婷
以上正本證明與原本無異。
如不服本判決，應於送達後10日內，向本院提出上訴狀。
                                    書記官  陳永訓
中    華    民    國    98    年    4     月    30    日
附錄本案所犯法條：
中華民國刑法第336條第2 項
對於業務上所持有之物，犯前條第1 項之罪者，處6 月以上5 年
以下有期徒刑，得併科3 千元以下罰金。
附表一：
┌──┬──────┬────┬─────┬────────────────────────┐
│編號│犯 罪  時 間│ 客  戶 │  金  額  │        侵        占        方        式        │
├──┼──────┼────┼─────┼────────────────────────┤
│ １ │94年1 月25日│立麟公司│450,000元 │將業務上持有之第七商業銀行桃園分行發票日94年1 月│
│    │            │        │          │25日、帳號000000-0號、票號SAD0000000號支票，以合│
│    │            │        │          │作金庫新莊分行000000000000號帳號、戶名展群土木工│
│    │            │        │          │程行丁○○帳戶提示而侵占入己。                  │
├──┼──────┼────┼─────┼────────────────────────┤
│ ２ │94年1 月25日│耀德公司│266,067元 │要求耀德公司將原應給付予育英公司之款項匯入謝和勳│
│    │            │        │          │陽信銀行新福分行00000000000 號帳戶而侵占入己。  │
├──┼──────┼────┼─────┼────────────────────────┤
│ ３ │94年6 月24日│耀德公司│ 36,126元 │同上。                                          │
│    │            │        │          │                                                │
├──┼──────┼────┼─────┼────────────────────────┤
│ ４ │94年6 月24日│耀德公司│150,560元 │同上。                                          │
│    │            │        │          │                                                │
├──┼──────┼────┼─────┼────────────────────────┤
│ ５ │94年6 月24日│耀德公司│458,280元 │同上。                                          │
│    │            │        │          │                                                │
├──┼──────┼────┼─────┼────────────────────────┤
│ ６ │94年8 月1 日│昶榮公司│233,491元 │將業務上持有之陽信銀行泰山分行發票日94年7 月31日│
│    │(支票提示日)│        │          │、帳號566-0 號、票號AC0000000 號支票，以謝和勳上│
│    │            │        │          │開帳戶提示，而侵占入己。                        │
├──┼──────┼────┼─────┼────────────────────────┤
│ ７ │95年2 月24日│耀德公司│686,817元 │要求耀德公司將原應給付予育英公司之款項匯入謝和勳│
│    │            │        │          │上開帳戶而侵占入己。                            │
└──┴──────┴────┴─────┴────────────────────────┘
附表二：
┌──────┬─────────────┬─────────────┬───────┬────┐
│相關變更條文│行為時法（下稱舊法）之內容│裁判時法（下稱新法）之內容│比  較  理  由│備    註│
├──────┼─────────────┼─────────────┼───────┼────┤
│【罰金刑貨幣│依法律應處罰金、罰鍰者，就│中華民國94年1 月7 日法修正│刑法之貨幣單位│按現行法│
│單位之變更】│其原定數額得提高為2 倍至10│施行後，刑法分則編所定罰金│由「元（指銀元│規所定貨│
│罰金罰鍰提高│倍（刑法乃係定明10倍）。第│之貨幣單位為新臺幣。94年1 │）」變更為「新│幣單位折│
│標準條例第1 │1 條所定得提高倍數之規定，│月7 日刑法修正時，刑法分則│臺幣」，且刑法│算新臺幣│
│條前段、第5 │於本條例修正後制定之法律，│編未修正之條文定有罰金者，│分則之罰金數額│條例第2 │
│條→刑法施行│不適用之；本條例修正前公布│自94年1 月7 日刑法修正施行│，亦視該分則先│條規定折│
│法第1 之1 條│之法律，於本條例修正後修正│後，就其所定數額提高為30倍│前曾修正與否，│算後係等│
│第1 項、第2 │其罰金罰鍰數額或法律經全部│。但72年6 月26日至94年1 月│而分別提高3 或│值，是以│
│項          │修正而其罰金罰鍰數額未予變│7 日新增或修正之條文，就其│30倍。        │新法並未│
│            │更者，亦同。              │所定數額提高為3 倍。      │              │較有利。│
├──────┼─────────────┼─────────────┼───────┼────┤
│【連續犯】  │連續數行為而犯同一之罪名者│（刪除）                  │新法刪除連續犯│被告先後│
│刑法第56條  │，以一罪論。但得加重其刑至│                          │之規定。      │多次犯行│
│            │2 分之1 。                │                          │              │，依新法│
│            │                          │                          │              │須分論併│
│            │                          │                          │              │罰，依舊│
│            │                          │                          │              │法僅論一│
│            │                          │                          │              │罪，是舊│
│            │                          │                          │              │法有利。│
├──────┼─────────────┼─────────────┼───────┼────┤
│【罰金刑下限│罰金：（銀元）1 元以上。  │罰金：新臺幣1000元以上，以│罰金刑之下限，│舊法有利│
│變更】      │                          │百元計算之。              │由銀元10元（依│。      │
│刑法第33條第│                          │                          │前述也提高10倍│        │
│5 款        │                          │                          │）即新臺幣30元│        │
│            │                          │                          │，提高為新臺幣│        │
│            │                          │                          │1000元。      │        │
├──────┼─────────────┼─────────────┼───────┼────┤
│【罰金刑之加│刑法第68條：僅加其最高度。│刑法第67條：其最高度及最低│新法罰金最低度│舊法有利│
│重】        │                          │度同加。                  │併予加重。    │。      │
│            │                          │                          │              │        │
│            │                          │                          │              │        │
└──────┴─────────────┴─────────────┴───────┴────┘


司法院資訊處製作；財團法人民間司法改革基金會備份。
